【裁判字號】    89,上易,1590
【裁判日期】    890705
【裁判案由】    違反著作權法
【裁判全文】
臺灣高等法院高雄分院刑事判決                  八十九年度上易字第一五九號
    上  訴  人
    即  被  告  丙○○
    右  一  人
    選任辯護人  陳  舜律師
    上  訴  人
    即  被  告  乙○○
右上訴人因違反著作權法案件，不服臺灣屏東地方法院八十八年度易字第一六七七號
中華民國八十九年七月五日第一審判決（起訴案號：臺灣屏東地方法院檢察署八十八
年度偵續字第九九號），提起上訴，本院判決如左：
      主  文
上訴駁回。
丙○○、乙○○均緩刑參年。
      事  實
一、乙○○為屏東縣三地門鄉○○路○段「野薑花卡拉ＯＫ」店之負責人，與丙○○
    明知「買醉」、「一代女皇」、「海角天涯」、「珍重我的愛」及「港邊甘是男
    性傷心的所在」等五首歌曲，係甲○○○股份有限公司（下稱美華公司）所享有
    公開演出權之音樂著作，未經該公司之同意不得擅自公開演出，竟基於共同之概
    括犯意聯絡，未經美華公司之同意或授權，即自民國八十八年二月初某日起，在
    上開「野薑花卡拉ＯＫ」店內，擅自提供丙○○向點將家企業股份有限公司 (
    下稱點將家公司)所購買含上開五首歌曲之電腦伴唱機，供不特定客人點唱上開
    歌曲，利用不知情之顧客點播公開伴唱，經由伴唱機而以公開演出上開詞曲之方
    法侵害連續侵害美華公司之著作財產權多次。迄於同年五月二十日十七時三十五
    分許，為警持檢察官核發之搜索票於上址搜索查獲，並扣得電腦伴唱機一台及歌
    曲目錄五張。
二、案經甲○○○股份有限公司訴由屏東縣警察局里港分局報請臺灣屏東地方法院檢
    察署檢察官偵查起訴。
      理  由
一、訊據被告丙○○、乙○○固坦承有於右揭時地擺放前開伴唱機在店內供不特定人
    點唱，惟否認有違反著作權法之故意，均辯稱：伊等不知扣案之電腦伴唱機內之
    歌曲屬告訴人美華公司之著作財產權，伊等並無侵害告訴人美華公司著作財產權
    之故意云云；被告丙○○另辯稱：伊買該伴唱機，係屬營業用，不知不可公開演
    唱云云；被告乙○○另辯稱：丙○○寄放時，伊有問是否有違反著作權法之問題
    ，丙○○說沒有，伊才供其寄放在店裡供客人唱，不知這樣會犯法，直到美華公
    司來查，我才知道這五首歌有著作權云云。
二、惟查：
    （一）、右揭犯罪事實，業據告訴人美華公司之代理人彭安邦、李汝婷、沙小雯
            、侯雅齡、蘇文全，迭次分別於警訊時、檢察官偵查中、原審及本院審
            理時指訴綦詳，而被告丙○○、乙○○於警訊時均供承確有於「野薑花
            卡拉ＯＫ」店內，擺設含上開五首歌曲之電腦伴唱機，供不特定客人點
            唱等語（見八十八年五月二十日警訊筆錄）；另證人即「野薑花卡拉Ｏ
            Ｋ」店之服務人員唐阿妹於警訊時亦證稱：「我店內之點將家主機內燒
            錄有右述五首歌曲（即「買醉」、「一代女皇」、「海角天涯」、「珍
            重我的愛」及「港邊甘是男性傷心的所在」等五首歌曲），並有公開供
            客人點唱．．．。」（見八十八年五月二十日警訊筆錄）足認被告潘春
            其、乙○○確有供不特定客人公開演出上開歌曲之事實。而「買醉」、
            「一代女皇」、「海角天涯」、「珍重我的愛」、「港邊甘是男性傷心
            的所在」等五首歌曲係告訴人美華公司享有著作財產權之音樂著作，亦
            有著作權財產丁與證明書、內政部著作權登記簿謄本、寶麗金音樂出版
            管理股份有限公司出具之證明書附卷可稽。復有上開電腦伴唱機、點歌
            目錄及現場照片十一幀可資參佐，事證至為明確。
    （二）、被告丙○○、乙○○雖辯稱：伊等並無侵害告訴人美華公司著作財產權
            犯罪之故意云云。惟被告丙○○向點將家所購買之伴唱機，隨機附送之
            歌曲目錄集，每頁頁底均標示有「本伴唱機內含歌曲均經合法授權重製
            ；若欲於公開場所播放，應先與著作權人或所委託相關團體聯繫，經同
            意授權後始得在公開場所播放」等字樣，既特別已載明「若欲於公開場
            所播放，應先與著作權人或所委託相關團體聯繫，經同意授權後始得在
            公開場所播放」，而該點唱機及歌曲目錄並置於被告乙○○所經營之「
            野薑花卡拉ＯＫ」店內營業長達三個月，被告丙○○、乙○○二人自不
            可能視若無睹，其等仍然執意以之供不特定客人公開演出上開歌曲，實
            難諉稱無犯罪之故意。況且被告丙○○亦自承曾向點將家公司查詢如何
            取得公播證事宜，顯見其已知悉該點唱機內之歌曲如欲公開演出，須先
            得著作權人之同意或授權。被告丙○○、乙○○既已明知在公開場所演
            唱伴唱機內之歌曲，須經著作權人之同意或授權，其等竟未經著作權人
            之同意或授權，即設置該伴唱機於店內，供不特定之客人投幣點唱，而
            將上開音樂著作內容傳達於現場之公眾，被告等之行為顯係利用不知情
            之客人，以公開演出之方法而侵害他人之著作財產權無訛。
    （三）、另證人即點將家公司法務人員楊榮基雖曾於原審到庭證稱：華倫唱片有
            限公司前與點將家公司簽訂音樂著作授權合約書，將系爭五首歌曲之重
            製權及公開播放權授權予點將家等語；證人即點將家公司法務人員林藝
            樺於本院審理中亦到庭證稱：「我們八十七年沒有分家用及營業用，只
            是用價格及擴充性作區別，直到八十八年一月份才用型號來區分。當初
            簽訂的期間是二年，期滿之後未再討論，他們才賣給美華公司。」（見
            本院八十九年十月二十四日審判筆錄）惟經原審傳訊證人即華倫唱片公
            司負責人蔡清忠到庭證稱：華倫唱片公司前開所簽訂之合約書，僅授權
            點將家重製權，並未包括公開播放權等語（見原審八十九年五月三十日
            訊問筆錄）。而依卷附之寶麗金音樂出版管理股份有限公司與點將家公
            司所簽訂之使用同意合約書，點將家公司就「買醉」、「一代女皇」、
            「海角天涯」、「珍重我的愛」四首歌曲，僅取得電腦伴唱之重製權，
            且所製作之產品僅限家用，即不得供作營業之用，依此可知，縱被告潘
            春其向點將家公司所購買者，係屬所謂營業用電腦伴唱機，然在未取得
            著作權人同意或授權前，仍不得將前開歌曲公開丁人點唱。
    （四）、綜上所論，足徵被告丙○○、乙○○對上開歌曲音樂著作不得公開演出
            之事實，應有所認識。其等所辯，核屬飾卸之詞，顯不足採。事證明確
            ，被告丙○○、乙○○之犯行，均堪認定。
三、核被告丙○○、乙○○所為，係犯著作權法第九十二條擅自以公開演出之方法侵
    害他人著作財產權罪。被告二人就上開犯行，有犯意之聯絡及行為之分擔，皆為
    共同正犯。被告二人提供上開電腦伴唱機，利用不知情之顧客點播公開演出伴唱
    侵害他人之著作財產權，為間接正犯。其等先後多次犯行，手法相同，反覆為之
    ，觸犯構成要件相同之罪名，顯係基於概括之犯意為之，為連續犯，應依刑法第
    五十六條之規定論以一罪，並加重其刑。扣案之電腦伴唱機一台及歌曲目錄五張
    ，為被告丙○○所為，供犯罪所用之物，業據其供明在卷，應依刑法第三十八條
    第一項第二款之規定沒收之。
四、原審認被告丙○○、乙○○罪證明確，適用著作權法第九十二條、刑法第十一條
    前段（原判決漏繕前段）、第二十八條、第五十六條、第四十一條、第三十八條
    第一項第二款、罰金罰鍰提高標準條例第二條之規定，並審酌被告丙○○、乙○
    ○之品性、智識程度、犯罪動機、犯後態度及智慧財產權為他人智慧之結晶，而
    告訴人取得著作權亦付出相當之代價，被告竟因一己私利而侵害他人之著作財產
    ，除造成告訴人損害外，並損及政府保護智慧財產權之政策，與我國國際形象等
    一切情狀，均量處有期徒刑參月，並諭知易科罰金之折算標準均為以參佰元折算
    壹日；並敘明扣案之電腦伴唱機一台及歌曲目錄五張，為被告丙○○所為，供犯
    罪所用之物，均依法宣告沒收。認事用法，均無違誤，量刑亦屬妥適，被告丙○
    ○、乙○○上訴意旨，仍執前詞否認犯罪，指摘原判決不當，為無理由，應予駁
    回。
五、末查，被告丙○○、乙○○素行良好，前未曾犯罪受有期徒刑以上刑之宣告，有
    台灣高雄地方法院檢察署刑案資料查註紀錄表暨本院被告全國前案紀錄表在卷可
    憑，其等經本次起訴並到庭接受審判程序教訓後，當知警惕，應無再犯之虞；參
    以告訴人雖享有之上開歌曲之著作權，但從未加入著作權人仲介團體，事實上購
    買點唱機供人點唱之店業，無從取得單曲之授權（或公播證），此對原已購買伴
    唱機之被告丙○○而言，因事實上並不能從告訴人處獲得上開四首歌曲之授權，
    勢將造成額外之負擔，且以一台伴唱機內共有三、四千首歌曲供顧客點播，則顧
    客點播上開四首歌曲，被告丙○○、乙○○獲利亦非豐厚，所犯情節，尚非不可
    原諒，因認對被告丙○○、乙○○所宣告之刑，以暫不執行為適當，爰併予宣告
    緩刑三年，以啟自新。
據上論結，應依刑事訴訟法第三百六十八條、第七十四條第一款，判決如主文。
本案經檢察官羅正平到庭執行職務。
中      華      民      國    八十九    年     十一     月      七      日
                              臺灣高等法院高雄分院刑事第三庭
                                  審判長法官  莊秋桃
                                        法官  魏式璧
                                        法官  陳中和
右正本證明與原本無異。
不得上訴。
                                      書記官  梁美姿
中    華    民    國     八十九     年      十一      月        九      日
附錄：本判決論罪科刑法條：
著作權法第九十二條：
擅自以公開口述、公開播送、公開上映、公開演出、公開展示、改作、出租或其他方
法侵害他人之著作財產權者，處三年以下有期徒刑，得併科新臺幣十五萬元以下罰金
。
                                                                        Ｆ


司法院資訊處製作；財團法人民間司法改革基金會備份。
